臺灣屏東地方法院刑事判決　　　　　　　　　　　　九十三年度簡上字第一五０號
　　聲　請　人　臺灣屏東地方法院檢察署檢察官
　　被　　　告
　　即　上訴人　甲○○　男　二.
右列上訴人因妨害兵役案件，對於中華民國九十三年九月二十二日本院所為第一審判
決（九十三年度簡字第一二六四號）提起上訴（原聲請簡易判決處刑案號：九十三年
度偵字第三八三七號），本院管轄第二審合議庭，認為應適用通常程序審判，自為第
一審判決，判決如左：
    主  文
原判決撤銷。
甲○○無罪。
    理  由
一、公訴意旨略以：甲○○係後備軍人，原住居並
　　三九之一號，於民國九十二年間某不詳時日遷出上開處所竟無故不依規定申報，
　  亦未辦理
    上午八時前往臺南縣新化鎮新和庄一號「知義營區」報到之點閱召集令無法送達
    ，因認被告涉有妨害兵役治罪條例第十條第一項第三款罪嫌云云。
二、按犯罪事實應依證據認定之，無證據不得推定其犯罪事實，刑事訴訟法第一百五
    十四條定有明文。次按所謂認定犯罪事實之證據，係指足以認定被告確有犯罪行
    為之積極證據而言，該項證據自須適合於被告犯罪事實之認定，始得採為斷罪之
    資料；又事實之認定，應憑證據，如未能發現相當確實證據，或證據不足以證明
    ，自不能以推測或擬制之方法，以為裁判之基礎，最高法院二十九年上字第三一
    ０五號、四十年台上字第八六號判例著有明文。又按事實審法院對於證據之取捨
    ，依法雖有自由判斷之權，然積極證據不足證明犯罪事實時，被告之抗辯或反證
    縱屬虛偽，仍不能以此資為積極證據應予採信之理由，最高法院亦著有三十年上
    字第四八二號判例可資參照。又按認定犯罪事實所憑之證據，無論係直接證據或
    間接證據，其為訴訟上之證明，須於通常一般之人均不致有所懷疑，而得確信其
    為真實之程度者，始得據為有罪之認定，倘其證明尚未達到此一程度，而有合理
    之懷疑存在，復無其他調查途徑可尋，法院即應為無罪之判決，最高法院七十六
    年台上字第四九八六號著有判例。
三、公訴人認被告甲○○涉有違反妨害兵役治罪條例第十條第一項第三款罪嫌，無非
    係以原點閱召集令、屏東縣後備司令部列管後備軍人行方不明移送法辦年籍表、
    召集令交付通知書資為佐證。訊據被告堅決否認有遷出上開處所無故不依規定申
    報，且意圖避免召集之犯行，辯稱：其
    工寮內，沒有地址，不能申報流動戶口等語。
四、按妨害兵役治罪條例於九十一年六月二十六日經總統公布修正條文，並自公布日
    起施行，修正前第十一條更改條號為第十條，修正前第七條更改條號為第六條，
    並於修正後之第十條第一項在原條文「後備軍人」之後增加「意圖避免召集處理
    」之主觀構成要件，使該條成為意圖犯，須具有上開避免召集處理之意圖始能成
    立犯罪。經查：
（一）被告到庭陳稱：「我過去收到召集令，都有去報到，這次因在外工作，方未收
      到，因
      大都會地區工作，並未居住鄉間
（二）再本院查詢被告戶籍地全戶戶籍謄本結果，確實僅被告一人
      全戶
      點報到，有屏東縣後備司令部九十三年十二月十三日嵐愛字第０９３０００６
      ７９１號函附卷可證，顯見其並未有拒絕召集之紀錄，是尚難遽以其在外工作
      ，未收到召集令，即論斷其構成「遷移住所，『無故』不依規定申報」及其確
      有避免召集處理之意圖。
五、綜上所述，被告所辯情節，應屬可採，而其遷徙後未依規定申報，係因其個人工
    作因素所致，尚難認係被告主觀上為基於意圖避免召集處理之目的所為，復查無
    其他積極證據足認被告有何故意妨害兵役之犯行，既不能證明被告犯罪，是揆諸
    前揭判例之意旨，自應依法為被告無罪判決之諭知。
六、廢棄原判決之理由
    原審依妨害兵役罪予以論科，固非無見，惟原判決就被告有無避免召集處理之意
    圖並未審酌，尚有未洽，被告上訴意旨執此指摘原判決不當，為有理由，原判決
    既有上開違誤之處，自屬無可維持，應予撤銷改判。
    本件原審未及審酌被告有無避免召集處理之意圖，致未適用通常程序審理為無罪
    判決，其所踐行之簡易處刑程序違背法令，為保障當事人之審級利益，本院合議
    庭依通常訴訟程序審判後，按法院辦理刑事訴訟簡易程序案件應注意事項第十四
    點規定，應撤銷原審判決，以第一審法院之地位，自為第一審通常程序之判決。
據上論結，應依刑事訴訟法第四百五十五條之一第三項、第三百六十九條第一項前段
、第三百零一條第一項，判決如主文。
本案經檢察官葉容芳到庭執行職務
中　　　華　　　民　　　國　　九十四　　年　　　一　　　月　　 十八 　　日
                                      臺灣屏東地方法院刑事第六庭
                                          審判長法  官  石家禎
                                                法  官  許心
                                                法  官  林家聖
右正本證明與原本無異。
如不服本判決應於收受本判決送達後十日內向本院提出上訴書狀，其未敘述上訴理由
者，並得於提起上訴後十日內向本院補提理由書狀（均須按他造當事人之人數附繕本
）「切勿逕送上級法院」
                                                書記官  魏慧夷
中　　　華　　　民　　　國　　九十四　　年　　　一　　　月　　 十八 　　日
